【裁判字號】    97,訴,3077
【裁判日期】    970731
【裁判案由】    損害賠償
【裁判全文】
臺灣臺北地方法院民事裁定              97年度訴字第3077號
原      告  財資企業股份有限公司
法定代理人  丁○○
訴訟代理人  戊○○
被      告  乙○○
            甲○○
            丙○○
上列當事人間請求損害賠償事件，本院裁定如下：
    主    文
本件移送臺灣苗栗地方法院。
    理    由
一、按當事人得以合意定第一審管轄法院；第二十四條之合意管
    轄，如當事人之一造為法人或商人，依其預定用於同類契約
    之條款而成立，按其情形顯失公平者，他造於為本案之言詞
    辯論前，得聲請移送於其管轄法院，民事訴訟法第二十四條
    第一項前段、第二十八條第二項前段分別定有明文。考其立
    法意旨，在於當事人之一造為法人或商人時，通常占有經濟
    上之強勢地位，如因契約涉訟而須赴被告之住、居所地應訴
    ，無論在組織及人員編制上，均尚難稱有重大不便。如法人
    或商人以預定用於同類契約之債務履行地或合意管轄條款，
    與非法人或商人之他造訂立契約時，他造就此類條款表面上
    雖有締約與否之自由，實際上幾無磋商或變更之餘地。則一
    旦因該契約涉訟，他造即必須遠赴法人或商人以定型化契約
    所預定之法院應訴，在考量應訴之不便，且多所勞費等程序
    上不利益之情況下，經濟上弱勢者往往被迫放棄應訴之機會
    ，如此不僅顯示公平，並某程度侵害經濟上弱勢者在憲法上
    所保障之訴訟權，於是特別明文排除合意管轄規定之適用。
    是以，定型化契約當事人因此爭執涉訟時，如法人或商人據
    此向合意管轄法院起訴，在不影響當事人程序利益及浪費訴
    訟資源之情況下，非法人或商人之他造於為本案之言詞辯論
    前，得聲請移送於其管轄法院。因此，在無其他特別審判籍
    管轄法院之適用時，法院受理此種移轉管轄之聲請，自應依
    民事訴訟法第一條「以原就被」原則定管轄法院。
二、經查，本件原告固主張依兩造間附條件買賣契約書第十九條
    ，兩造合意以本院為管轄法院，爰向本院起訴請求被告清償
    債務、賠償損害，惟兩造間附條件買賣契約書為原告預定用
    於同類契約之條款，而原告為法人，被告乙○○住所在南投
    縣仁愛鄉萬豐村清華巷一六０號，被告甲○○、丙○○住所
    均在苗栗縣泰安鄉大興村南灣二一之一號，附條件買賣契約
    書上被告三人住所均在苗栗縣泰安鄉大興村南灣二一之一號
    ，此觀原告起訴狀、被告聲請狀、戶籍謄本、卷附附條件買
    賣契約書所載即明，亦即本件被告訂立附條件買賣契約、債
    務履行地以及日常生活作息之地點均在苗栗縣，參諸苗栗縣
    與本院所在地臺北市距離甚遠，而原告為頗具規模之動產批
    發、零售、租賃、徵信、金融機構金錢債權收買等公司，應
    訴並無不便，則兩造間附條件買賣契約書第十九條關於合意
    定本院為第一審管轄法院之約定確有顯失公平之情形，揆諸
    首揭法條及說明，本件即應排除合意管轄法院規定之適用，
    兩造間既無其他特別審判籍管轄法院規定之適用，依民事訴
    訟法第一條第一項之規定，自應由被告住所地法院即臺灣苗
    栗地方法院、臺灣南投地方法院管轄，爰依被告之聲請，將
    本件移送於臺灣苗栗地方法院。
三、依民事訴訟法第二十八條，裁定如主文。
中    華    民    國    97    年    7     月    31    日
                    民事第一庭  法  官  洪文慧
以上正本係照原本作成。
如對本裁定抗告須於裁定送達後十日內向本院提出抗告狀，並繳
納抗告費新臺幣一千元。
中    華    民    國    97    年    7     月    31    日
                                書記官  林芝儀


司法院資訊處製作；財團法人民間司法改革基金會備份。
